最高法院刑事判決　　　　　　九十四年度台上字第六０一四號
　　上　訴　人　甲○○
　　　　　　　　　　　　14號.
　　選任辯護人　廖大鵬律師
　　上　訴　人　乙○○
　　　　　　　　　　　　3巷3.
　 　　　　　 　丙○○
　　　　　　　　　　　　坑街5.
上列上訴人等因違反洗錢防制法案件，不服臺灣高等法院中華民
國九十四年八月十一日第二審判決（九十四年度上訴字第一四四
三號，起訴案號：臺灣板橋地方法院檢察署九十三年度偵字第一
九０三八號、第一九０五０號），提起上訴，本院判決如下：
    主  文
上訴駁回。
    理  由
按刑事訴訟法第三百七十七條規定，上訴於第三審法院，非以判
決違背法令為理由，不得為之。是提起第三審上訴，應以原判決
違背法令為理由，係屬法定要件。如果上訴理由狀並未依據卷內
訴訟資料，具體指摘原判決不適用何種法則或如何適用不當，或
所指摘原判決違法情事，顯與法律規定得為第三審上訴理由之違
法情形，不相適合時，均應認其上訴為違背法律上之程式，予以
駁回。本件原判決撤銷第一審不當之科刑判決，改判仍依牽連犯
，從一重分別論處上訴人甲○○、乙○○、丙○○共同以犯洗錢
為常業罪刑（甲○○處有期徒刑五年二月，併科罰金新臺幣二百
萬元，罰金如易服勞役，以罰金總額與六個月之日數比例折算；
乙○○、丙○○均處有期徒刑二年六月，各併科罰金新臺幣三十
萬元，罰金如易服勞役，均以罰金總額與六個月之日數比例折算
）。甲○○之上訴意旨略稱：（一）甲○○於第一審已供稱：「
我在民國九十三年五、六月間，原在大陸海南島從事電動玩具店
的生意，認識一個年約四十歲的王大哥，他說他是大陸福建人，
後來因為他會講臺語所以比較熟悉，我跟他說電玩業很難作想收
起來，他說他有認識的人在做詐騙要我參加，我原來拒絕，後來
想說有機會賺錢，我就參加」，可見甲○○曾在大陸地區從事電
動玩具業，而甲○○分得之贓款，亦均匯至其在新竹國際商業銀
行或中國信託商業銀行的帳戶。則甲○○顯非以詐騙所得之贓款
維生，原審未依憑積極之證據資料，即認定：「甲○○以共同詐
騙及共同洗錢所得之報酬作為其生活費用之來源，顯係賴上開犯
行維生，應論以常業犯無疑，自不因其是否有其他工作而異」，
顯有不適用刑事訴訟法第一百五十四條之違法。（二）甲○○係
大陸地區詐騙集團成員，乙○○、丙○○則係臺灣地區車手集團
之成員，渠等分屬二不同集團，而上開車手集團係由蕭進章僱用
，與甲○○無關。原判決理由說明：「甲○○與其他姓名年籍不
詳之成年男子長期以電話恐嚇方式詐騙被害人匯款，其等有計畫
性收購大量人頭帳戶及個人資料，由集團部分成員負責撥打詐騙
電話致被害人陷於錯誤而匯款，又僱用牛方威、乙○○、丙○○
等人分別擔任領款、匯款工作」，亦有不適用刑事訴訟法第一百
五十四條之違法。（三）甲○○原係富久不動產仲介經紀有限公
司負責人，因經營不善解散後，赴中國大陸地區投資電動玩具業
、電子業，因而結識大陸籍之王姓男子，該男子係當地流氓，甲
○○於其恐嚇、利誘之下，為顧及在大陸地區的投資及人身安全
，始出資參加該詐騙集團。且於本件案發後，坦承犯行，指認共
犯葉志宏、李鴻松、彭星萬等人，本人又無前科紀錄，素行良好
，請撤銷原判決發回更審，以啟自新。乙○○、丙○○之上訴意
旨略稱：乙○○、丙○○僅擔任領錢工作，領取固定薪資，與該
詐欺集團其他成員間，並無犯意聯絡，又未分擔詐欺犯罪構成要
件之行為，是渠等實施者，均祇是事後處分贓物之行為，並未隱
匿或掩飾犯罪所得之財物，僅應成立贓物罪，而非常業詐欺罪或
常業洗錢之共同正犯各等語。
惟查原判決依憑甲○○於警詢、偵審中供認犯罪之自白、乙○○
、丙○○分別在警詢、偵查及第一審供認犯罪之供述、原審共同
被告牛方威於警詢及偵審中不利於己之陳述、被害人董玉燕、游
曉春、李盧秀齊、傅桂妹、姚第姮、張惠、葉天野、張蘭香、林
村助、吳瓊玉、程建華、洪敏萍、索正書、蔡泳增、黃德峰、吳
唐梅華、紀玫玲、吳楊申英、劉佩玲、詹麗容、周小慶、林春芳
、劉淑屏、楊神助、朱映紅、陳林錫連、杜俊雄、徐禮成、謝美
雰、莊瑋怡、官立川、于健民、劉阿玉、楊川增、賴藝居、張宗
源、黃詩雅、馬禎志、張鴻順、鍾陳秀鳳、林俊良、楊瑞潔、何
照芬、吳清安、馮金陵、林月雲、林玲玉、陳瑞梅之指述、原判
決附表三所示之扣案物品、附表二所示之匯款申請書、銀行交易
明細表及0000000000、0000000000、0000000000、0000000000、
0000000000、0000000000、0000000000、0000000000、00000000
00、0000000000、0000000000、0000000000、0000000000行動電
話之監聽譯文等證據資料．分別認定上訴人等各有其事實欄所載
之犯行，已於理由內詳敘其調查證據之結果及取捨證據認定之理
由。並就范揚順、丙○○於原審另否認犯罪，一致辯稱：渠等工
作之初並不知該集團從事者係詐欺行為，對於甲○○等人施行詐
術之行為，均未參與，僅是在甲○○詐欺得逞後，幫助提領贓款
而已，對詐欺行為之實施既無所悉，自應論以幫助犯；而甲○○
等人購買人頭帳戶之行為及各該人頭帳戶之申請，渠等皆未參與
，只是依『蕭進章』之指示，持蕭某交付之提款卡提款後，交予
牛方威匯入『蕭進章』指示之帳戶，並無掩飾、隱匿自己重大犯
罪所得財物之行為，最多僅有幫助行為各等語，認俱非可採，分
別予以指駁。復依憑調查證據之結果，說明上訴人等均係賴詐欺
及洗錢維生之常業犯，渠等辯稱未與詐欺集團共同常業詐欺及共
同常業洗錢各等語，均不足採（見原判決第七頁第二七行至第八
頁第二五行、第九頁第二八行至第十頁第十五行）。從形式上觀
察，原判決並無不適用法則之違背法令之情形。甲○○上訴意旨
（一）及乙○○、丙○○上訴意旨，均置原判決理由內詳予說明
之事項於不顧，俱執原判決已敘明不予採納之渠等否認犯罪辯解
，指摘原判決不適用法則，均非依據卷內資料而為主張之合法第
三審上訴理由。又共同正犯間，非僅就其自己實施之行為負其責
任，並在犯意聯絡之範圍內，對於他共同正犯所實施之行為，亦
應共同負責。依原判決事實認定，甲○○與蕭進章等人係本件犯
罪之共同正犯，則在彼此犯意聯絡範圍內，甲○○對蕭進章之行
為，自應同負其責，是乙○○、丙○○、牛方威等人縱令係蕭進
章僱用，甲○○對之仍應同負責任。甲○○上訴意旨（二）執此
指摘原判決不適用法則，顯不足以辨識原判決已具備違背法令之
形式要件。至於甲○○因何參與本件犯罪，乃犯罪動機，其事後
坦承犯行，並指認本案共犯，為犯罪後態度問題，上開事實與素
行是否良好，均屬科刑輕重應審酌之事項。原判決為本件刑之量
定時，於理由內已敘明：「審酌甲○○年輕力壯，不思正當途徑
獲取報酬，為圖不法財物，竟聯合大陸地區人士共組詐欺集團，
以其附表二所示之方法，詐騙高額不法利益，並利用轉接電話方
式企圖逃避警方查緝，其犯罪手法惡劣，情節重大，致如該附表
二所示之被害人因擔心親友安危身心歷經恐懼、進而損失財物，
其犯罪所產生之危害至為重大，兼衡其尚無不良素行，於本件犯
行分擔之程度，犯後坦承犯行，態度尚佳等一切情狀」，而在法
定刑範圍內，量處甲○○有期徒刑五年二月，併科罰金新臺幣二
百萬元，罰金如易服勞役，以罰金總額與六個月之日數比例折算
，於法並無不合。甲○○上訴意旨（三）未具體指摘原判決科刑
有何違背法令之處，單純就原審量刑審酌事項，為事實上爭執，
顯與法律規定得為第三審上訴理由之違法情形，不相適合。綜上
所論，本件上訴人等之上訴，均屬違背法律上程式，皆應駁回。
據上論結，應依刑事訴訟法第三百九十五條前段，判決如主文。
中　　華　　民　　國　九十四　年　　十　　月　二十八　日
                      最高法院刑事第一庭
                          審判長法官  施　文　仁
                                法官  林　永　茂
                                法官  蕭　仰　歸
                                法官  林　茂　雄
                                法官  林　立　華
      本件正本證明與原本無異
                                      書  記  官
中　　華　　民　　國　九十四　年　 十一 　月　　二　　日
                                                      Ｅ
